【裁判字號】    89,易,3699
【裁判日期】    891213
【裁判案由】    賭博
【裁判全文】
臺灣臺中地方法院刑事判決                        八十九年度易字第三六九九號
    公  訴  人  臺灣臺中地方法院檢察署檢察官
    被      告  庚○○
                乙○○
                甲○○
                辛○○
    右三人共同
    選任辯護人  黃英傑
    被      告  丙○○
                丁○○
                戊○○
                己○○
右列被告因賭博案件，經檢察官提起公訴（八十九年度偵字第五００四號、第七五三
０號、第一三五八三號、八十九年度偵緝字第七五五號），本院判決如左：
    主  文
庚○○、乙○○、甲○○、辛○○、丙○○、傳琮富共同以賭博為常業。庚○○處有
期徒刑伍月，乙○○處有期徒刑肆月，甲○○、辛○○、丙○○、傳琮富各處有期徒
刑參月，以上之有期徒刑如易科罰金，均以參佰元折算壹日。
戊○○、己○○在公眾得出入之場所賭博財物，各處罰金壹仟元，如易服勞役，均以
參佰元折算壹日。
扣案之電動賭博機具「滿貫大亨麻將」貳台、「龍小瑪琍變異體」壹台、「五路福興
小瑪琍變異體」壹台、「大舞臺小瑪琍變異體」壹台、賭資新臺幣貳萬參仟參佰元及
帳冊貳本，均沒收。
    事  實
一、庚○○基於常業賭博之犯意，自民國八十八年五月起，在臺中市○○區○○路四
    五之十九號其所經營之「彩風便利商店」之公眾得出入場所內，擺設電動賭博機
    具「滿貫大亨麻將」二台，並另與丙○○共同基於常業賭博營利之犯意聯絡，由
    丙○○採營收五五對分方式寄放電動賭博機具「小瑪莉變異體龍」一台於店內，
    與不特定賭客對賭財物，庚○○並自同年七月間，以月薪新臺幣（以下同）一萬
    八千元僱用亦具有共同犯意聯絡之辛○○為該便利商店之店員，除負責便利商店
    商品之出售外，另兼從事兌換零錢、洗分兌換現金及物品予賭客之業務，共同基
    於常業賭博營利之犯意聯絡，與賭客賭博財物，並均賴以謀生，其賭法為參與賭
    博之人，每次投入硬幣十元至機具內，可在機具上顯示積分一分或二分，賭客再
    按各機具之賭玩方式以積分押注，若押中可得一至數十倍不等之積分，如未押中
    ，則所押積分便扣歸店方所有，賭客不想賭玩時，即可要求洗分，並依機具顯示
    之積分依同比例向店方換取現金或店內物品，直至同年七月間，丙○○即將該台
    「小瑪莉變異體龍」之電動賭博機具以五千元代價出售予庚○○，而由庚○○、
    辛○○共同繼續以上開電動賭博機具，與不特定賭客對賭財物，至同年九月初，
    庚○○因便利商店經營不善，即將上開便利商店頂讓與乙○○，並承前犯意與亦
    有常業賭博犯意聯絡之乙○○以營收五五對分方式共同經營上開賭博電玩，乙○○除繼續僱用承前犯意之辛○○外，亦另僱用具有共同犯意聯絡之胞姊甲○○共
    同經營，除負責便利商店商品之出售外，另兼從事兌換零錢、洗分兌換現金及物
    品予賭客之業務，並以前開方式，與不特定賭客對賭財物，直至同年九月十二日
    辛○○始離職，乙○○並於同年十月中、下旬間，承前常業賭博之犯意，與丁○○共同基於常業賭博營利之犯意聯絡，由丁○○採營收五五對分方式寄放電動賭
    博機具「大舞臺小瑪莉變異體」一台於店內，與不特定賭客對賭財物，於同年十
    一月初，庚○○與乙○○並承前犯意，由庚○○購買電動賭博機具「五路福星小
    瑪琍變異體」一台擺設於店內，與乙○○以營收五五分方式與不特定賭客對賭財
    物。嗣於同年十一月九日二十時十分許，適有賭客戊○○及己○○在上址投幣押
    注把玩滿貫大享麻將及小瑪莉變體龍電玩時，為警當場查獲，並扣得電動賭博機
    具「滿貫大亨麻將」二台、「龍小瑪琍變異體」一台、「五路福興小瑪琍變異體
    」一台、「大舞臺小瑪琍變異體」一台、賭資二萬三千三百元（機具內有一萬三
    千二百元、帳簿內有一萬零一百元）、帳冊二本。
二、案經臺中市警察局第四分局報請（庚○○、乙○○、戊○○及己○○部分）臺灣
    臺中地方法院檢察署及該署檢察官自動檢舉（甲○○、辛○○、丁○○及丙○○
    部分）偵查起訴。
    理  由
一訊據被告庚○○、乙○○、甲○○、辛○○、丙○○、傳琮富、戊○○、己○○
    等人對於右揭事實，除被告甲○○、辛○○、丙○○均矢口否認有賭博情事，被
    告甲○○辯稱：伊雖於上開店內上班，但電動賭博機具部分，僅偶爾幫乙○○記
    帳，並未兌換零錢云云；被告辛○○辯稱：伊於上開店內上班之初，即與庚○○
    、乙○○約定，伊不處理電動賭博機具部分，故伊並未參與賭博云云；丙○○則
    辯稱：伊僅與庚○○約定可兌換商品，不可兌換現金云云外，餘均坦承不諱。經
    查：於八十九年五月五日偵查中，被告庚○○供稱：「辛○○是從我經營就開始
    作，是換零錢、洗分、兌換現金或商品，金額不限」、（問：乙○○之姊姊甲○○在彩風商店作何事？）我頂給他們，他們就一起作，我有看到甲○○有在店內
    看店，兌換商品、洗分、換現金」，被告乙○○亦供稱：「盧先生（庚○○）跟
    我說電玩每月可以賺三、五萬元，由我及甲○○、辛○○等一起作，分早、中班
    ，甲○○中班、辛○○早班，我都有去」等語（均見八十九年度偵字第五００四
    號偵查卷第五十四頁反面、五十五頁），被告庚○○更於八十九年十月十七日於
    偵查中供稱：「電動玩具都是我、乙○○、甲○○三個人在處理」、「我不在店
    內，辛○○可以處理電動玩具的事情，我作電動玩具也有換現金賭博」（見八十
    九年度偵字第五００四號偵查卷第七十七頁正、反面）等語，另參之被告辛○○
    亦曾於八十九年八月二十五日於偵查中供稱，係由乙○○、甲○○、庚○○他們
    三人兌換零錢等語，及被告被告甲○○亦不否認曾幫乙○○記電動賭博機具帳，
    則依現場位置圖及被告辛○○及甲○○二人長期固定在便利商店擔任店員，對於
    不定時皆有賭客上門對賭之情況，其二人豈有置身事外之理，被告甲○○、辛○○所辯純係事後卸責之詞，難以採信。又賭博乃係以偶然之輸贏，定財物之得失
    ，而所謂財物，並不以金錢為限，即具有經濟價值之物品，縱名為禮品或獎品，
    亦均屬財物之一種，本件被告庚○○坦承每日所得換取獎品種類，即店內之任何
    商品，且兌換之次數及數量並未設限，是縱被告丙○○所辯，伊曾與庚○○約定
    僅可兌換商品，不可兌換現金屬實，仍屬賭博無疑。此外，復有電動賭博機具「
    滿貫大亨麻將」二台、「龍小瑪琍變異體」一台、「五路福興小瑪琍變異體」一
    台、「大舞臺小瑪琍變異體」一台、賭資二萬三千三百元（機具內有一萬三千二
    百元、帳簿內有一萬零一百元）、帳冊二本等物扣案及現場照片及現場位置圖可
    資證明。本件事證明確，被告等犯行均堪認定。
二、被告庚○○、乙○○、丁○○、丙○○先後共同在上開固定之公眾得出入場所，
    擺設電動賭博機具，長期與不特定人賭博財物，每日營業時間近二十小時，顯係
    恃賭為生，而被告甲○○、辛○○在上開場所擔任兌換零錢、洗分兌換現金及物
    品予賭客等賭博構成要件行為之工作，並以之為業，核渠六人所為，均係犯刑法
    第二百六十七條之常業賭博罪。被告戊○○、己○○在前揭公眾得出入之場所賭
    博財物，係犯同法第二百六十六條第一項前段之賭博罪。被告庚○○與丙○○二
    人自八十八年五月間即開始擺設電動賭博機具，業據被告二人供承在卷，自足採
    信，公訴人雖僅就被告庚○○與丙○○二人自八十八年七月間起之犯行起訴，惟
    其二人均係基於常業賭博營利之犯意，故未經起訴之部分，與公訴人起訴之部分
    ，有實質上一罪之關係，為起訴效力所及，本院得併予審理。復按共同正犯之意
    思聯絡，原不以數人間直接發生者為限，即有間接之聯絡者，亦包括在內（最高
    法院七十七年臺上字第二一三五號判例參照），被告庚○○與傅宗富，雖互不認
    識，惟透過乙○○亦有間接聯絡之情形，揆諸前揭判例意旨，被告庚○○、丙○○、辛○○三人間，及被告庚○○、乙○○、丁○○、甲○○、辛○○五人間，
    均有犯意聯絡與行為分擔，均屬共同正犯。爰審酌被告庚○○、乙○○、丁○○
    、丙○○所擺設供賭博之電動機具數目、時間、對社會善良風氣之危害、被告甲○○、辛○○僅係受僱之職員，犯罪情節尚屬輕微，及被告八人犯罪之動機、目
    的、犯後態度等一切情狀，各量處如主文所示之刑，並分就所處之有期徒刑諭知
    易科罰金之折算標準（即被告庚○○、乙○○、甲○○、辛○○、丙○○、傳琮
    富部分）；所處之罰金部分諭知易服勞役之折算標準（即被告戊○○、己○○部
    分），以示懲儆。雖公訴人求處被告庚○○、乙○○、甲○○各有期徒刑一年，
    均併科罰金，然本院衡酌被告庚○○、乙○○所擺放之台數，及甲○○為乙○○
    之親姊，僅受僱乙○○，且乙○○、甲○○均無不良素行，此有臺灣高等法院被
    告全國前案紀錄表及臺灣臺中地方法院檢察署刑案資料查註紀錄表可按，認以量
    處被告庚○○有期徒刑五月；被告乙○○有期徒刑四月，被告甲○○有期徒刑三
    月為適當。
三、扣案之電動賭博機具「滿貫大亨麻將」二台、「龍小瑪琍變異體」一台、「五路
    福興小瑪琍變異體」一台、「大舞臺小瑪琍變異體」一台、賭資二萬三千三百元
    ，皆為當場賭博之器具或在賭檯（含兌換籌碼處）之財物，應依刑法第二百六十
    六條第二項之規定宣告沒收，而帳冊二本，係被告乙○○所有且供犯罪所用之物
    ，應依刑法第三十八條第一項第二款之規定，宣告沒收。至於丁○○住處扣得供
    寄臺使用之行動電話一支、出租簡約書、法律顧問證書影本、大舞台變體小瑪莉
    照片、連絡簿各一張，係案發後於八十九年八月三日，為警在台中縣沙鹿鎮○○
    路三六巷二一號丁○○住處所查扣，並無證據證明與本案之賭博罪有直接相關聯
    ，爰不諭知沒收，附此敘明。
據上論斷，應依刑事訴訟法第二百九十九條第一項前段，刑法第二十八條、第二百六
十七條第二百六十六條第一項前段、第二項、第四十一條第四十二條第二項第
三十八條第一項第二款，罰金罰鍰提高標準條例第一條前段第二條，判決如主文。
本案經檢察官許睦坪到庭執行職務。
中      華      民      國      八十九      年    十二    月    十三    日
                                臺灣臺中地方法院刑事第一庭
                                    法  官  楊  國  精
右正本證明與原本無異。
如不服本判決，應於送達後十日內向本院提出上訴狀（須附繕本），上訴於台灣高等
法院台中分院。
                                    書記官
中      華      民      國      八十九      年    十二    月    十三    日
附錄：本案論罪科刑之法條全文
刑法第二百六十六條第一項前段：在公共場所或公眾得出入之場所賭博財物者，處一
千元以下罰金。
刑法第二百六十七條︰以賭博為常業者，處二年以下有期徒刑，得併科一千元以下罰
金。


司法院資訊處製作；財團法人民間司法改革基金會備份。
